臺灣新竹地方法院刑事判決
111年度訴字第93號
公  訴  人  臺灣新竹地方檢察署檢察官
被      告  彭偉鈞



選任辯護人  鄭家羽律師
            邱懷祖律師
            張婉娟律師
上列被告因違反槍砲彈藥刀械管制條例案件，經檢察官提起公訴
（110年度偵字第11020號、第11021號），本院判決如下：
    主  文
彭偉鈞無罪。 
    理  由
一、公訴意旨略以：被告彭偉鈞明知槍砲彈藥刀械管制條例所列
    管之槍枝、子彈，非經中央主管機關許可，不得擅自持有，
    竟未經許可，基於寄藏非制式手槍、具有殺傷力子彈之犯意
    ，於民國110年2月間某不詳時間，在新竹縣○○市○○○路000號
    處所，受綽號「香蕉」之友人楊正宇（已於110年2月21日死
    亡）之託，收受如附表編號1至3所示之改造手槍3枝（含彈
    匣3個，其中槍枝管制編號0000000000、0000000000號具殺
    傷力、槍枝管制編號0000000000不具殺傷力）、附表編號4
    所示具殺傷力之制式子彈4顆、附表編號5所示非制式子彈4
    顆，並將之藏放在新竹縣○○市○○○路000號處所天花板上。嗣
    於110年3月18日22時22分許，警方徵得上開處所承租人蔡耀
    鋒（經臺灣雲林地方檢察署【下稱雲林地檢署】以110年度
    偵字第4760號為不起訴處分確定）同意執行搜索，在上揭處
    所扣得如附表所示之物，因而查獲。因認被告涉有違反槍砲
    彈藥刀械管制條例第7條第4項之非法寄藏非制式手槍及同條
    例第12條第4項非法寄藏子彈罪嫌等語。
二、按犯罪事實應依證據認定之，無證據不得認定犯罪事實，又
    不能證明被告犯罪者應諭知無罪之判決，刑事訴訟法第154
    條第2 項、第301 條第1 項分別定有明文。次按，刑事訴訟
    法所謂認定犯罪事實之證據，係指足以認定被告確有犯罪行
    為之積極證據而言，該項證據自須適合於被告犯罪事實之認
    定，始得採為斷罪資料。如未能發現相當證據，或證據不足
    以證明，自不能以推測或擬制之方法，以為裁判基礎。又認
    定犯罪事實所憑之證據，雖不以直接證據為限，間接證據亦
    包括在內，然而無論直接證據或間接證據，其為訴訟上之證
    明，須於通常一般人均不致有所懷疑，而得確信其為真實之
    程度者，始得據為有罪之認定，倘其證明尚未達到此一程度
    ，而有合理之懷疑存在時，事實審法院復已就其心證上理由
    予以闡述，敘明其如何無從為有罪之確信，即應為無罪之判
    決（最高法院29年度上字第3105號、40年度台上字第86號及
    76年度台上字第4986號判決意旨參照）。又被告之自白，不
    得作為有罪判決之唯一證據，仍應調查其他必要之證據，以
    察其是否與事實相符，刑事訴訟法第156條第2項定有明文。
    其立法目的乃欲以補強證據擔保自白之真實性；亦即以補強
    證據之存在，藉之限制自白在證據上之價值。而所謂補強證
    據，則指除該自白本身外，其他足資以證明自白之犯罪事實
    確具有相當程度真實性之證據而言。雖其所補強者，非以事
    實之全部為必要，但亦須因補強證據與自白之相互利用，而
    足使犯罪事實獲得確信者，始足當之。
三、公訴意旨認被告涉有上開違反槍砲彈藥刀械管制條例第7條
    第4項之非法寄藏非制式手槍及同條例第12條第4項非法寄藏
    子彈罪嫌，無非係以：被告之供述、證人李旭隆（經臺灣新
    竹地方檢察署【下稱新竹地檢署】以110年度偵字第11019號
    、第11020號、第11021號為不起訴處分確定）於警詢及偵查
    中之供述、雲林縣警察局虎尾分局搜索扣押筆錄、扣押物品
    目錄表、內政部警政署刑事警察局110年5月14日刑鑑字第11
    00037945號鑑定書各1份、現場照片數張、扣案如附表所示
    之物，為其主要論據。
四、訊據被告固不否認警方有於110年3月18日22時22分許，在新
    竹縣○○市○○○路000號天花板上，查得扣案如附表所示之物等
    事實，惟堅決否認有何非法寄藏非制式手槍、子彈之犯行，
    辯稱：我不認識綽號「香蕉」之人，也沒有看過本案的槍、
    彈，並非我將裝有槍、彈的盒子放在天花板上，我是被證人
    李旭隆逼迫於警詢、偵查時頂替本案，後來收到傳票問了律
    師才知道事情的嚴重性等語（本院卷第85頁、第296頁至第3
    01頁）。辯護人則為被告辯護略以：證人李旭隆並未親自見
    聞被告是否有寄藏槍枝之事實，其所述係基於被告轉述而來
    ，故其對於寄藏槍枝之時間、地點及行為之證述亦有疑義，
    再被告本身所述，是基於證人李旭隆教導或威脅而前往製作
    筆錄，故無法僅就兩人之筆錄即認定被告有寄藏槍枝之事實
    ，本案尚無其他補強證據可以佐證以形成被告有罪之確信，
    請給予無罪判決等語（本院卷第303頁至第304頁）。
五、經查，新竹縣○○市○○○路000號處所係許賜所有，經陳繹璋、
    蔡耀鋒合夥經營之公司承租，復由陳繹璋借予李旭隆、綽號
    「香蕉」之楊正宇經營賭場使用等情，業據證人許賜於警詢
    、證人陳繹璋、蔡耀鋒於警詢及偵查、證人李旭隆於偵查時
    所述稽詳（雲林縣警察局虎尾分局偵查卷【下稱雲虎警卷】
    第24頁至第25頁、第37頁、第39頁至第41頁、第85頁至第86
    頁；雲林地檢署3350號偵卷第73頁至第74頁、第82頁至第84
    頁），是此部分事實堪可認定；而雲林縣警察局虎尾分局員
    警於110年3月18日22時22分許，徵得上開處所承租人蔡耀鋒
    同意執行搜索，在新竹縣○○市○○○路000號處所天花板上扣得
    如附表所示之物等節，有雲林縣警察局虎尾分局搜索扣押筆
    錄、扣押物品目錄表各1份、海洋委員會海巡署偵防分署雲
    林查緝隊扣押物品清單4份在卷可稽（雲虎警卷第72頁至第7
    3頁、第74頁；雲林地檢署4760號偵卷第27頁至第28頁、第2
    9頁至第30頁、第32頁至第33頁、第60頁），復有如附表所
    示之物扣案可佐，且為被告所不爭執（本院卷第160頁至第1
    61頁），又扣案如附表編號1、3所示之非制式槍枝、附表編
    號4、5所示之制式、非制式子彈經送請內政部警政署刑事警
    察局以檢視法、性能檢驗法、試射法進行鑑定後，槍枝鑑驗
    結果如附表編號1、3「鑑定結果」欄所示，均認具殺傷力；
    上開子彈經試射鑑定結果如附表編號4至5「鑑定結果」欄所
    示，均認具殺傷力等情，有前揭鑑定書在卷可查，足證扣案
    如附表編號1、3所示之非制式槍枝、附表編號4、5所示之制
    式、非制式子彈共8顆，確具殺傷力至明。故警方確有在新
    竹縣○○市○○○路000號處所天花板上查扣有殺傷力之槍、彈，
    此部分事實亦可認定。
六、被告雖於警詢、偵查時曾坦認裝有扣案具殺傷力槍、彈之藍
    色盒子，係綽號「香蕉」人要其藏放在新竹縣○○市○○○路000
    號處所天花板上，並命其不得打開查看等語（雲虎警卷第2
    頁至第4頁；雲林地檢署3350號偵卷第73頁至第75頁），惟
    被告於本院否認其先前自白之真實性，揆諸首開說明，自應
    調查其他必要之證據為補強，以察其自白是否確與事實相符
    。經查：
　㈠依卷附之雲林縣警察局虎尾分局搜索扣押筆錄（雲虎警卷第7
    2頁至第73頁），可查悉警方於上開時、地經受搜索人蔡耀
    鋒執行本件搜索新竹縣○○市○○○路000號處所時，被告並未在
    場，且上開處所經陳繹璋、蔡耀鋒合夥經營之公司承租後，
    復由陳繹璋借予李旭隆及綽號「香蕉」之楊正宇經營賭場使
    用等情，經本院認定如上，堪認其等均為上開處所之使用權
    人，並觀警方於查緝上開地點之現場照片，該處所內擺有麻
    將桌、椅及麻將等賭博器材乙節，有海洋委員會海巡署偵防
    分署雲林查緝隊111年3月28日偵雲林字第1112300329號函及
    其附現場查緝照片1份（本院卷第121頁至第137頁），核與
    證人李旭隆於偵查時供稱該處所係其與綽號「香蕉」之楊正
    宇一同經營之麻將場等語（雲林地檢署3350號偵卷第73頁背
    面）相符，從上開事證可知悉，本案係在麻將賭場內查獲扣
    案如附表所示之槍、彈，而得以進出、停留、使用該場所之
    人員實屬複雜，且被告於警方搜索時亦不在場，則扣案之槍
    、彈是否係其餘得進出、使用該場所之人所藏放，實非無可
    能。
　㈡此外，扣案之槍、彈及擦槍工具，經送內政部警政署刑事警
    察局鑑定結果，本案附表編號1之槍枝滑套，經萃取DNA檢測
    ，人類DNA定量結果量微，未進行DNA-STR型別檢測；附表編
    號1之槍枝板機、握把；附表編號2、3之槍枝、附表編號4、
    5之子彈，以及附表編號1至3所含之彈匣經萃取DNA檢測，人
    類DNA定量結果，均未檢出DNA量，均未進行DNA-STR型別檢
    測；附表編號6之擦槍工具，經萃取DNA檢測，未檢出足資比
    對之DNA-STR型別等情，有內政部警政署刑事警察局110年5
    月3日刑生字第000000000號鑑定書1份在卷可稽（雲林地檢
    署4760號偵卷第34頁），並經本院向內政部警政署刑事警察
    局詢問確認本案扣案之槍、彈及擦槍工具，均未萃取足夠檢
    測DNA可供檢測，而無法與涉嫌人進行比對、鑑定等情，有
    本院公務電話紀錄表存卷可憑（本院卷第109頁），是本案
    扣案之槍、彈及擦槍工具，既未能從中檢驗是否有被告之生
    物跡證及指紋，實難認定被告曾碰觸本案扣案物，故尚無積
    極證據足資認定被告有非法寄藏本案槍、彈犯行。
　㈢至證人李旭隆於警詢、偵查時曾指稱：本案扣案之槍、彈係
    被告所藏放，因為我用來打麻將的地方被警方搜索後，我詢
    問被告，他才說是綽號「香蕉」之楊正宇叫他把藍色盒子放
    在天花板上藏放等語（雲虎警卷第9頁；雲林地檢署3350號
    偵卷第74頁），惟證人李旭隆上開所述，與被告所辯：李旭
    隆因為槍被查到，問我能否把這條罪頂下來，說若我不答應
    ，要將我先前跟人家借錢、前女友懷孕等事情公諸於世等語
    （本院卷第299頁）相左，況證人李旭隆供稱本案被搜索後
    聽聞被告承認槍、彈為其藏放一節，乃被告於審判外之自白
    ，究其性質亦屬被告之自白，仍應有其他證據以為補強，自
    不待言，況且被告復否認證人李旭隆供述之真實性，本院自
    難以證人李旭隆前開供述，為被告不利之認定。而本案槍、
    彈查獲處所，係證人李旭隆及綽號「香蕉」之楊正宇所共同
    經營、使用之賭博場所，是證人李旭隆既然為本件槍彈藏放
    處所之有權使用及實際管領者，並作為同案被告接受偵查，
    自不能排除證人李旭隆有卸責持有本案扣案槍、彈犯嫌之可
    能性。再參酌卷附被告之警詢筆錄，被告係於搜索後之110
    年4月28日18時40分至19時09分始製作第一次警詢筆錄（雲
    虎警卷第2頁至第4頁），是被告係於搜索後1個月多以後始
    至警局製作筆錄，則於此期間被告是否有接受他人商議頂替
    一事，亦至有可疑。雖證人李旭隆對被告指證歷歷，惟如前
    所述，本案並不能完全排除證人李旭隆有推卸本案嫌疑之可
    能性，被告復指稱其先前之自白係應證人李旭隆要求而為，
    在此情況下，證人李旭隆前開證述不足遽為被告不利之認定
    。
七、綜上所述，警方雖於上開時、地查得如附表所示之物，惟除
    被告先前於警詢及偵查之自白外，尚無其他證據足資補強扣
    案之槍、彈確為被告寄藏，且查獲地點非由被告一人獨自管
    領、占有或使用，被告於查獲當時復不在場，無法排除扣案
    槍、彈係其他人藏放之可能性，被告於本院審理時復否認其
    先前自白之真實性，尚難僅以被告原先之自白及證人李旭隆
    之供述即推認被告有本案非法寄藏非制式手槍、子彈等犯行
    ，依「罪證有疑、利歸被告」之證據法則，應為被告有利之
    認定。此外，復查無其他積極證據足資證明被告有何違反槍
    砲彈藥刀械管制條例第7條第4項之非法寄藏非制式手槍及同
    條例第12條第4項非法寄藏子彈犯行，本案自屬不能證明被
    告犯罪，揆諸前揭說明，自應為被告無罪之諭知。
八、依職權告發部分：　　
　　按公務員因執行職務知有犯罪嫌疑者，應為告發，刑事訴訟
    法第241條定有明文。經查，依被告之供述及卷內相關證據
    ，被告恐涉有頂替罪嫌，此部分宜由檢察官另行依法處理，
    附此敘明。
據上論斷，應依刑事訴訟法第301條第1項，判決如主文。
本案經檢察官蔡宜臻提起公訴，檢察官劉正祥到庭執行職務。　
中　　華　　民　　國　　111 　年　　9 　　月　　7 　　日
                   刑事第八庭審判長法  官  楊數盈 
                                   法  官  江宜穎
                                   法  官  崔恩寧
以上正本證明與原本無異。
如不服本判決應於收受本判決後20日內向本院提出上訴書狀，上
訴書狀應敘述具體理由。上訴書狀未敘述上訴理由者，應於上訴
期間屆滿後20日內補提理由書狀於本院(均須按他造當事人之人
數附繕本 )「切勿逕送上級法院」。 
中　　華　　民　　國　　111 　年　　9 　　月　　7 　　日
                                   書記官  莊琬婷
        
附表：　　
編號 扣案物 鑑驗結果 證據 1 非制式手槍1枝（含彈匣1個，槍枝管制編號：0000000000號） 認係非制式手槍，由仿手槍外型製造之槍枝，組裝已貫通之金屬槍管而成，擊發功能正常，可供擊發適用子彈使用，認具殺傷力。 內政部警政署刑事警察局110年5月14日刑鑑字第1100037945號鑑定書、內政部警政署刑事警察局111年3月11日刑鑑字第1110022407號函檢附鑑定意見各1份（雲虎警卷第61頁；本院卷第113頁） 2 非制式手槍1枝（彈匣毀損，槍枝管制編號：0000000000號）  認係非制式手槍，為仿手槍外型製造之槍枝，槍管內具阻鐵，無法發射彈丸，認不具殺傷力。  3 非制式手槍1枝（含彈匣1個，槍枝管制編號：0000000000號） 認係非制式手槍，由仿手槍外型製造之槍枝，組裝已貫通之金屬槍管而成，擊發功能正常，可供擊發適用子彈使用，認具殺傷力。  4 口徑9x19mm制式子彈4顆 均經試射，可擊發，認具殺傷力  5 直徑9mm非制式子彈4顆 由金屬彈殼組合直徑約9.0mm金屬彈頭而成，均經試射，可擊發，認具殺傷力。  6 擦槍工具1組  扣押物品清單（111年度院保字第91號，見本院卷第63頁）